【裁判字號】    99,聲,4041
【裁判日期】    991026
【裁判案由】    準抗告
【裁判全文】
臺灣桃園地方法院刑事裁定              99年度聲字第4041號
聲  請  人  甲○○
即  被  告
選任辯護人  陳逸華律師
            李明諭律師
上列聲請人即被告因違反毒品危害防制條例案件（本院99年度訴
字第833 號），不服本院受命法官於中華民國99年10月11日所為
羈押及禁止接見通信之處分，聲請撤銷，本院裁定如下：
    主  文
聲請駁回。
    理  由
一、原處分意旨略以：聲請人即被告甲○○因違反毒品危害防制
    條例第4 條第1 項販賣第一級毒品海洛因罪，及同條項之運
    輸第一級毒品海洛因罪、懲治走私條例第12條、第2 條第1
    項之自大陸地區私運管制物品進口罪，前於民國99年10月11
    日經法官訊問後，以被告雖否認犯行，然有證人即同案被告
    陳佳成證述足憑，足認被告犯罪嫌疑重大，又因被告所犯為
    死刑、無期徒刑或最輕本刑為5 年以上有期徒刑之罪，且有
    勾串證人陳佳成之虞，認有刑事訴訟法第101 條第1 項第2
    款、第3 款之羈押原因及必要，爰自99年10月11日起執行羈
    押並禁止接見通信之處分等語。
二、被告不服上開羈押處分之理由如附件之刑事抗告狀所載。
三、按對於審判長、受命法官、受託法官或檢察官所為羈押之處
    分有不服者，受處分人得聲請其所屬法院撤銷或變更之；該
    項聲請期間為5 日，自為處分之日起算，其為送達者，自送
    達後起算；又得為撤銷或變更之聲請而誤為抗告者，視為已
    有聲請，刑事訴訟法第416 條第1 項第1 款、第3 項、第41
    8 條第2 項分別定有明文。再按抗告法院認為抗告無理由者
    ，應以裁定駁回之，該條規定於依第416 條聲請撤銷審判長
    、受命法官、受託法官或檢察官所為各項處分時，有所準用
    ，同法第412 條、第416 條第4 項亦規定甚明。
四、次按被告經法官訊問後，認為犯罪嫌疑重大，而有下列情形
    之一，非予羈押，顯難進行追訴、審判或執行者，得羈押之
    ︰(一)逃亡或有事實足認為有逃亡之虞者。(二)有事實足認為有
    湮滅、偽造、變造證據或勾串共犯或證人之虞者。(三)所犯為
    死刑、無期徒刑或最輕本刑為5 年以上有期徒刑之罪者，刑
    事訴訟法第101 條第1 項定有明文。羈押被告之目的，在於
    確保訴訟程式之進行、確保證據之存在、真實及確保刑罰之
    執行，而被告有無羈押之必要，及羈押後其原因是否仍然存
    在，有無繼續羈押之必要，應否延長羈押，均屬事實認定之
    問題，法院有依法認定裁量之職權，自得就具體個案情節予
    以斟酌決定，如就客觀情事觀察，法院許可羈押之裁定在目
    的與手段間之衡量並無明顯違反比例原則情形，即無違法或
    不當可言，且關於羈押原因之判斷，尚不適用訴訟上之嚴格
    證明原則，而應適用自由證明程式（最高法院98年度臺抗字
    第405 號裁定參照）。而依司法院大法官釋字第665 號就刑
    事訴訟法第101 條第1 項第3 款規定之合憲解釋於理由中明
    載：「刑事訴訟法第101 條第1 項第3 款規定之羈押，係因
    被告所犯為死刑、無期徒刑或最輕本刑為5 年以上有期徒刑
    之罪者，其可預期判決之刑度既重，該被告為規避刑罰之執
    行而妨礙追訴、審判程序進行之可能性增加，國家刑罰權有
    難以實現之危險，該規定旨在確保訴訟程序順利進行，使國
    家刑罰權得以實現，以維持重大之社會秩序及增進重大之公
    共利益，其目的洵屬正當。又基於憲法保障人民身體自由之
    意旨，被告犯上開條款之罪嫌疑重大者，仍應有相當理由認
    為其有逃亡、湮滅、偽造、變造證據或勾串共犯或證人等之
    虞，法院斟酌命該被告具保、責付或限制住居等侵害較小之
    手段，均不足以確保追訴、審判或執行程序之順利進行，始
    符合該條款規定，非予羈押，顯難進行追訴、審判或執行之
    要件，此際羈押乃為維持刑事司法權有效行使之最後必要手
    段，於此範圍內，尚未逾越憲法第23條規定之比例原則，符
    合本院釋字第392 號、第653 號、第654 號解釋意旨，與憲
    法第8 條保障人民身體自由及第16條保障人民訴訟權之意旨
    ，尚無違背」，可知大法官會議並未宣告刑事訴訟法第101
    條第1 項第3 款之重罪羈押原因違憲，僅係要求附加考量被
    告除犯重罪之外，是否有相當理由認其有逃亡、湮滅、偽造
    、變造證據或勾串共犯或證人等之虞，則依法條之體系解釋
    ，該等附加考量與單純考量同條第1 項第1 款、第2 款之羈
    押原因仍有程度之不同，應予區別，否則不啻等同廢除同條
    第1 項第3 款之羈押原因。基此，連同重罪羈押一併考量逃
    亡、湮滅、偽造、變造證據或勾串共犯或證人之虞，與單純
    考量有逃亡、湮滅、偽造、變造證據或勾串共犯或證人之虞
    之羈押原因，強度自應有差異，即伴同重罪羈押考量之逃亡
    、湮滅、偽造、變造證據或勾串共犯或證人之虞，其理由強
    度未必足夠為單獨之羈押原因，然得以與重罪羈押之羈押原
    因互為相佐。
五、經查：
  (一)被告涉犯違反毒品危害防制條例第4 條第1 項之販賣及運輸
    第一級毒品海洛因罪嫌，經臺灣桃園地方法院檢察署檢察官
    於99年10月7 日提起公訴，經本院法官訊問後，雖否認犯行
    ，然其涉犯前開罪嫌，業經證人陳佳成證述在卷，復有通訊
    監察譯文、入出境查詢結果及機票等件在卷可考，核被告涉
    犯之前開罪名之法定刑係「死刑或無期徒刑」，係屬最輕本
    刑為5 年以上有期徒刑之重罪，被告因前開重罪經提起公訴
    ，卷內所顯現之被告供述復與證人證述相左，被告所涉罪嫌
    更待本院行交互詰問程序調查證人審認之，是被告因此罪名
    受刑事追訴、審判之影響，為求趨吉避凶、脫免刑責或為不
    甘受罰，因此勾串證人以使審判程序出現不正確結果之動機
    當極為強烈，從而，本件實有相當理由足認被告勾串證人之
    虞，而為維護刑事審判程序進行之神聖、純潔及不受外力介
    入，權衡國家刑事司法權之有效行使、社會秩序及公共利益
    、被告人身自由之私益及防禦權受限制之程度，對被告施以
    羈押處分，已屬適當、必要，合乎比例原則之最小侵害手段
    ，是依刑事訴訟法第101 條第1 項第2 、3 款之規定，被告
    確有羈押之必要。聲請人雖以前揭情詞置辯，惟原羈押處分
    尚非純以刑事訴訟法第101 條第1 項第3 款作為羈押事由，
    既係已綜合考量本件被告答辯、所涉犯罪名、犯罪情節、卷
    內事證及人權維護等事項後，認被告與證人勾串之可能性甚
    高，因而認為被告確實符合刑事訴訟法第101 條第1 項第2
    、3 款之羈押原因，且有羈押之必要，予以羈押並禁止接見
    通信，實查無何等違反司法院大法官前揭釋示或法律規定之
    情，其認定事實、取捨證據亦查無違誤之處。
  (二)再羈押之程序，非在確認被告之罪責與刑罰問題，相關證據
    只須達釋明之程度即可，而不必至確信之程度，亦即法院審
    查羈押及須否禁止接見及通信，僅在判斷檢察官提出之證據
    及斟酌訴訟進行之程度予以衡量是否符合要件及有必要性，
    並非認定被告是否成立犯罪，其證據法則無須嚴格證明，僅
    以自由證明為已足。至本件證人之陳述是否可採或相關證據
    得否證明被告上開犯嫌，均有待本案事實審法院將來審理時
    予以認定，洵與羈押原因是否存在無涉。
  (三)綜上所述，原處分既已就其如何認定被告具羈押處分之原因
    與必要詳予論述，認事用法均無違誤，聲請意旨猶以前詞，
    率指原處分不當，難認有理由，所請本院無法准許，應予駁
    回。
六、據上論斷，應依刑事訴訟法第416 條第4 項、第412 條，裁
    定如主文。
中    華    民    國    99    年    10    月    26    日
                  刑事第八庭審判長    法  官  劉為丕
                                      法  官  謝枚霏
                                      法  官  溫祖明
以上正本證明與原本無異。
不得抗告。
                                      書記官  邱仲騏
中    華    民    國    99    年    10    月    26    日
附件：刑事抗告狀

司法院資訊處製作；財團法人民間司法改革基金會備份。
